臺灣高雄地方法院刑事判決　　　　　　　99年度訴字第1115號
公　訴　人　臺灣高雄地方法院檢察署檢察官
被　　　告　甲○○
選任辯護人　曾清山律師
上列被告因妨害性自主罪案件，經檢察官提起公訴（98年度偵字
第23523 號），本院判決如下：
    主  文
甲○○犯強制性交罪，處有期徒刑年貳月。
    事  實
一、甲○○於民國93年7 月12日凌晨2 時許，頭戴全罩式安全帽
    駕駛機車，行經高雄市○○區○○路165 巷萬應公廟旁時，
    見剛下班欲返回住處之代號0000-0000 女子（起訴書誤植其
    代號為0000-0000 ，72年次，姓名年籍資料詳卷，下稱甲女
    ）獨自騎乘機車，認有機可乘，竟基於強制性交之犯意，先
    將機車駛至甲女機車之左側，並側撞甲女之機車，起初甲女
    不以為意，續向前行，第2 次又撞擊甲女之機車，而將甲女
    之人、車撞倒在地，許銘哲下車佯向甲女道歉，於甲女牽起
    機車欲離去時，甲○○竟將甲女撲向路旁之草叢中，徒手毆
    打甲女頭、臉部，並拉扯甲女裙子，扯破甲女內褲，進而壓
    住甲女，強行以手及陰莖插入甲女陰道內抽動（未射精）約
    1 至2 分鐘，其間並以手強行摀住甲女之口，不讓甲女呼救
    ，以此等強暴方式，違反甲女意願對其為性交1 次，得逞後
    ，旋逃離現場。嗣為路過該處之侯蘭珍發現報警，經警採集
    甲女於掙扎間抓傷加害者所殘留在右手指指甲間之皮膚微物
    進行比對後，與甲○○之DNA-STR 之型別相符，始查獲上情
    。
二、案經高雄市政府警察局楠梓分局移請臺灣高雄地方法院檢察
    署檢察官偵查起訴。
    理  由
壹、程序部分
一、按行政機關、司法機關及軍法機關所製作必須公示之文書，
    不得揭露被害人之姓名、出生年月日、住居所及其他足資識
    別被害人身分之資訊，性侵害犯罪防治法第12條第2 項定有
    明文。本件判決書如記載被害人甲女之真實姓名年籍，將有
    揭露足以識別其身分資訊之虞，是依上開規定，不記載被害
    人之真實姓名年籍而以代號為之，合先敘明。
二、按被告以外之人於審判外之陳述，雖不符刑事訴訟法第159
    條之1 至第159 條之4 之規定，而經當事人於審判程序同意
    作為證據，法院審酌該言詞陳述或書面陳述作成時之情況，
    認為適當者，亦得為證據；當事人、代理人或辯護人於法院
    調查證據時，知有第159 條第1 項不得為證據之情形，而未
    於言詞辯論終結前聲明異議者，視為有前項之同意，刑事訴
    訟法第159 條之5 定有明文。本判決所引用具傳聞性質之各
    項證據資料，業據被告及辯護人同意作為證據（本院審訴卷
    第27頁），且經本院於審判期日依法踐行調查證據程序，檢
    察官、被告及辯護人就上開證據之證據能力均未爭執，於言
    詞辯論終結前亦未聲明異議，復查無依法應排除證據能力之
    情形，依上開規定，應有證據能力。
貳、實體部分
一、認定事實依據之證據及理由
    上開事實，業據被告許銘哲於本院準備程序及審理中坦認不
    諱（本院審訴卷第27頁、訴字卷第96頁），核與證人即被害
    人甲女於警詢及本院另案審理中證述之情節相符（警卷第7
    至12頁、94年訴字第2939號卷宗之95年7 月19日審判筆錄）
    ，並經證人侯○○於警詢、本院另案審理中證述明確（警卷
    第13至14頁、94年訴字第2939號卷宗之95年5 月11日審判筆
    錄）。而甲女於當日即93年7 月12日凌晨3 時50分前往醫院
    驗傷，受有左側臉頰瘀青及左前小腿擦傷3x4 公分之傷害，
    醫院並剪取指甲樣本及採集陰毛梳理物等情，有受理疑似性
    侵害事件驗傷診斷書1 紙附卷可稽（偵A2卷證物袋內）；又
    甲女指甲所採皮膚微物，經與內政部警政署刑事警察局去氧
    核醣核酸資料庫比對結果，與被告之DNA-STR 型別相符，亦
    有內政部警政署刑事警察局94年11月2 日刑醫字第09401667
    42號鑑驗書及刑醫字第0950073390號函各1 份在卷為憑（偵
    A3卷第47頁），復經本院依職權調取另案即本院94年訴字第
    2939號刑事卷宗核閱屬實。足徵被告前開自白，與事實相符
    ，堪予採為認定犯罪事實之憑據。事證明確，被告上開強制
    性交犯行，已堪認定。
二、新舊法之比較
    按行為後法律有變更者，適用行為時之法律，但行為後之法
    律有利於行為人者，適用最有利於行為人之法律，現行刑法
    第2 條第1 項定有明文。又比較新舊法，應就罪刑有關之共
    犯、未遂犯、想像競合犯、牽連犯、連續犯、結合犯，以及
    累犯加重、自首減輕暨其他法定加減原因（如身分加減）與
    加減例等一切情形，綜其全部罪刑之結果而為比較（參照最
    高法院95年5 月23日著有95年度第8 次刑庭會議決議）。查
    被告行為後，刑法已於94年2 月2 日修正公布，於95年7 月
    1 日施行。查關於性交之定義，修正前刑法第10條第5 項規
    定：所謂性交，係指下列性侵入行為：以性器進入他人之
    性器、肛門或口腔之性侵入行為；以性器以外之其他身體
    部位或器物進入他人之性器、肛門之性侵入行為。修正後同
    條項則規定：所謂性交，係指非基於正當目的所為之下列性
    侵入行為：以性器進入他人之性器、肛門或口腔，或使之
    接合之行為；以性器以外之其他身體部位或器物進入他人
    之性器、肛門，或使之接合之行為。修正前、後之法律對於
    性交之定義範圍不同，涉及犯罪構成要件之變更，固屬法律
    之變更，然本件被告係以手指及陰莖侵入甲女之陰道而為犯
    行，不論依修正前、後法律之規定，均符合性交之定義。是
    經比較新舊法之結果，適用新法並未對被告較為有利，依刑
    法第2 條第1 項前段規定，應整體適用行為時之法律，即修
    正前之刑法規定論處。
三、論罪科刑
  (一)按判決事實既認定告訴人頸項成傷，係因上訴人扼勒所致，
    內褲撕破係被扯脫所致，自屬強暴行為當然發生之結果，殊
    難推定上訴人另有傷害、毀損之故意，事實上上訴人意在姦
    淫尋歡，何致尚有傷害、毀損心情，既非出於故意，毀損罪
    且不罰及過失犯，則除強姦一罪外，自未便論以傷害、毀損
    罪名（最高法院51年台上字第588 號判例意旨參照）。查本
    件被告以機車撞倒甲女所騎乘之機車後，毆打甲女頭、臉部
    ，扯破甲女內褲，並摀住甲女之口等強暴方式，違反甲女之
    意願而對其性交，核其所為，係犯刑法第221 條第1 項之強
    制性交罪。被告所實施撞倒甲女之機車、傷害甲女及毀損甲
    女衣物之行為，均屬其施行強制性交之強暴手段，為強制性
    交之當然結果，應吸收於強制性交之罪質內而無庸另論。
  (二)辯護意旨雖以：被告犯後已坦承犯行，且與被害人甲女達成
    和解賠償其損害，顯見深知悔悟，犯罪後態度良好，請求依
    刑法第59條予以酌減其刑。惟本件被告係於深夜時分，見夜
    歸女子單獨騎乘機車，認有機可乘，對被害人以撞倒行進間
    機車，毆打、拉扯衣物、摀住口部不讓其呼救等強暴方式，
    將手指及陰莖插入被害人陰道內，違反其意願而為強制性交
    ，危害社會治安，並對夜歸婦女人身安全造成嚴重威脅，其
    犯罪動機、目的、犯罪手段均屬可議，犯罪之情狀，於客觀
    上難認有何顯可憫恕之處；雖其事後已坦承犯行，並與被害
    人達成和解（見本院審訴卷第37頁調解成立筆錄）賠償其損
    害，然此係屬刑法第57條量刑之審酌事由，尚無依刑法第59
    條酌減其刑之餘地，故辯護意旨執此事由，促請本院適用該
    條酌減被告刑責，難認可採，應予敘明。
  (三)審酌被告於深夜時分，撞倒單獨騎乘機車之被害人，以毆打
    、拉扯衣物、摀住口部不讓其呼救等強暴方式，為強制性交
    行為，破壞社會治安，對於夜歸、獨行婦女之人身安全造成
    嚴重威脅，實無可寬貸，念其犯後於本院審理時終知坦承犯
    行，屢次表明痛改前非之悔意，並與甲女達成和解賠償其損
    害，甲女亦以書狀表示願意原諒被告（本院審訴卷第41頁）
    ，及其犯罪動機、目的、事後已結婚並育有一女之生活狀況
    、智識程度等一切情狀，量處如主文所示之刑。
四、按強制治療屬拘束人身自由之保安處分，於行為後法律有變
    更者，若無特別規定，即應依刑法第2 條第1 項規定為新舊
    法之比較適用。且拘束人身自由之保安處分，因與罪刑無關
    ，均不必與其他之修正一併為綜合比較。又95年7 月1 日起
    施行之修正後刑法第91條之1 強制治療規定，雖將刑前治療
    改為刑後治療，但治療期間未予限制，且治療處分之日數，
    復不能折抵有期徒刑、拘役或同法第42條第6 項裁判所定之
    罰金額數，較修正前規定不利於被告。比較上開修正前後之
    新舊法規定結果，應以修正前之舊法規定較有利於被告（最
    高法院96年2 月6 日96年度第3 次刑事庭會議決議、98年台
    上字第2855號判決意旨參照）。經本院依修正前刑法第91條
    之1 規定，將被告送請國軍高雄總醫院鑑定有無再犯之虞，
    該院就上開被告對於被害人甲女強制性交犯行進行鑑定結果
    略以：綜合被告生活史及主要病史、精神狀態及身體檢查、
    心理衡鑑（行為觀察及會談、測驗結果），與社工評估（針
    對被告家庭關係、學校兵役及職業史、性發展史及兩性關係
    、暴力及犯罪行為、人際社交及娛樂史、重要疾病史、經濟
    狀況、情緒及人格特質）之結論，認被告目前之再犯率屬於
    低度危險程度，傷害危險性則屬於中度危險程度，具備高度
    可治療性及社會支持與監督系統，惟因被告情緒控制、壓力
    覺察自我瞭解及管理能力均不足，對於性侵犯罪動機及路徑
    缺乏反省及認知，建議於獄中需進一步評估及提供預防再犯
    相關之犯罪路徑自我探索及監控輔導等語，此有行政院國軍
    退除役官兵輔導委員會高雄榮民總醫院99年12月17日高總精
    字第0990020329號函所附精神狀況鑑定書在卷足參（本院訴
    字卷第74至80頁），上開鑑定報告既已載明依客觀量表評估
    被告之再犯及危險性係屬低程度（Static-99/2 分），且參
    酌被告嗣於另案審理中經送鑑定結果，亦認無強制治療之必
    要，有該案精神鑑定報告書存卷可憑（94年訴字第2939號卷
    第69至70頁），復衡以上揭鑑定結果亦僅建議於獄中進一步
    評估、預防被告再犯之監控輔導，然並未斷定被告有強制治
    療之必要，則本院綜合上開鑑定結果及被告之犯罪情節、犯
    後態度及家庭生活狀況等情，認被告尚無於刑之執行前施以
    治療之必要。
據上論斷，應依刑事訴訟法第299 條第1 項前段，刑法第2 條第
1 項前段、修正前第221 條第1 項，判決如主文。
本案經檢察官鄭靜筠到庭執行職務。
中    華    民    國   100    年    1     月    25    日
                刑事第十一庭  審判長法  官  李代昌
                                    法  官  林正忠
                                    法  官  林韋岑

以上正本證明與原本無異。
如不服本判決應於收受判決後10日內向本院提出上訴書狀，並應
敘述具體理由。其未敘述上訴理由者，應於上訴期間屆滿後20日
內向本院補提理由書(均須按他造當事人之人數附繕本)「切勿逕
送上級法院」。
中    華    民    國   100    年    1     月    25    日
                                    書記官  黃旭淑

【附錄本判決論罪科刑法條】
中華民國刑法第221條（強制性交罪）
對於男女以強暴、脅迫、恐嚇、催眠術或其他違反其意願之方法
而為性交者，處 3 年以上 10 年以下有期徒刑。
前項之未遂犯罰之。